臺灣板橋地方法院交通事件裁定　　　　94年度交聲字第646 號
原處分機關　交通部公路總局臺北區監理所
異　議　人
即受處分人　甲○○
上列受處分人因違反道路交通管理處罰條例案件，對於交通部公
路總局臺北區監理所於94年4 月8 日所為之裁決處分（北監自裁
字裁40-Z00000000號），聲明異議，本院裁定如下：
    主  文
異議駁回。
    理  由
一、異議意旨略以：本件異議人即受處分人甲○○收執之舉發違
    反道路交通管理事件通知單（下稱：舉發通知單）上所記載
    之違規日期為民國（下同）93年8 月13日晚間7 時25分許，
    惟異議人於違規的時間、地點，係在營服役，並提出服役證
    明書1 紙，且執勤員警亦無法提供照片作為證據，實難令人
    甘服，爰依法聲明異議，請求撤銷原處分云云。
二、按汽車行駛於高速公路或設站管制之道路，而不遵管制之規
    定者，處汽車駕駛人新臺幣（下同）3000元以上6000元以下
    罰鍰，道路交通管理處罰條例第33條第1 項定有明文；又汽
    車駕駛人有第33條情形者，除依原條款處罰鍰外，並予記違
    規點數1 點，同條例第63條第1 項第1 款亦定有明文。次按
    同條例第7 條之2 第1 項第4 款規定，汽車駕駛人之行為有
    不服指揮稽查而逃逸之情形，當場不能或不宜攔截製單舉發
    者，得對汽車所有人逕行舉發處罰。
三、經查：本件異議人甲○○於93年8 月13日晚間7 時25分許，
    駕駛車號ED-2010 號自用小客車，在國道3 號公路北上車道
    61公里處，經內政部警政署國道公路警察局第六警察隊執勤
    員警發現該車違規行駛路肩，經開啟警示燈及鳴放警報器，
    以指揮棒指揮攔查該車，惟該車未立即停車受檢，反由路肩
    強行切入至中線車道後離去（此部分違規行為另以北監自裁
    字裁 40-Z00000000 裁決書裁處），員警為顧及其他車輛安
    全，未予強行追逐攔查，遂查核該車車號、廠牌、顏色均符
    合後，依法逕行舉發等情，除經本件證人即舉發員警江榮宏
    到庭結證外，並有內政部警政署國道公路警察局公警局交字
    第Z00000000 號舉發通知單通知聯影本及內政部警政署國道
    公路警察局第六警察隊93年11月5 日公警六交訴字第093000
    2668號書函影本各1 紙附卷可稽。惟異議人否認有何違規行
    為，並以前揭情詞置辯。然查，本件證人即舉發員警江榮宏
    到庭結證稱：當時巡邏車停在避測彎，伊站在巡邏車外面，
    北向有塞車回堵的情形，伊發現該車走路肩過來，伊就通知
    車內的同事開警示燈及放警報器，伊則拿指揮棒攔停該車，
    該車看到我拿指揮棒，反而由路肩強行到中線離去，伊因為
    怕發生危險所以沒有去追，但是伊有記下車號並紀錄於舉發
    案件紀錄表中，後來伊連線查廠牌及顏色與車號相符才逕行
    舉發的（以上參見本院94年度交聲字第22號卷宗94年2 月23
    日訊問筆錄第2 頁）；當時該路段塞車，伊的同事在車上，
    伊在路上攔停，該車看到伊攔停就往車道內行駛，並未接受
    攔停，伊發現該車是裕隆牌棕色車子，只要有一樣不符就不
    能告發，因為當時是晚上，所以僅注意車牌號碼，沒有注意
    車內是否有其他人，當時車速大約40、50公里，車牌號碼看
    得很清楚（以上參見本院94年度交聲字第646 號卷宗94年6
    月3 日訊問筆錄第2 頁）等語，並有附於本院94年度交聲字
    第22號卷宗內證人江榮宏庭呈之國道公路警察局第六警察隊
    逕行舉發案件登記表1 紙可佐。參以證人江榮宏證稱其於舉
    案件登記表上所記載之舉發車輛係裕隆牌，車色為棕色，且
    當天伊站在巡邏車外面，面向車道，所以伊看得很清楚，當
    時是晚上7 點，沒有下雨，該車經過伊前面的地方時伊可以
    看清楚車牌，且當時有塞車等情，證人證述該自小客車之車
    牌號碼、顏色、廠牌等特徵，均與本院依職權電腦查詢之車
    號查詢汽車車籍所載資料相符，而證人江榮宏為執行交通勤
    務之警察，對於記明車輛牌照號碼、車色等可資辯明之資料
    ，為其業務內之事項，其觀察程度自較一般人更為專注，且
    舉發交通違規即為證人江榮宏當時之勤務事項，而舉發當時
    其係站於巡邏車外面、面向車道且天候良好、車流有回堵情
    形，則其對於車輛行駛路肩及不服稽查而逃逸之交通違規所
    為之反應動作當為熟稔。雖異議人以伊當時人在龍潭凌雲岡
    的營區服役，亦不曾將所有之汽車借予他人使用為由，否認
    曾於舉發時、地駕駛該汽車，並提出由陸軍摩扥化步兵第26
    9 旅第1 營步2 連上尉連長張雲翔所出具的證明書1 紙為據
    ，然異議人所提出之證明書僅能證明舉發違規事實之時間、
    地點，伊在營區內服役，舉發之違規車輛非異議人所駕駛，
    尚無法證明異議人是否有將該車輛借予他人使用之事實。再
    參以證人江榮宏與異議人素不相識，亦無怨隙，自應無甘冒
    自身觸犯偽證罪之風險而設詞誣攀異議人之理，故證人即舉
    發員警江榮宏之證言，應為平允可信；此外，復無其他證據
    足認警員舉發時有看錯車牌之情形。另本件舉發時員警雖未
    當場拍照存證，然依道路交通管理處罰條例第7 條之2 第1
    項第4 款規定，汽車駕駛人有不服稽查而逃逸之違規行為，
    因當場不能或不宜攔截製單舉發者，本得對汽車所有人逕行
    舉發處罰，而本件舉發員警亦就舉發經過於本院調查時到庭
    證述屬實，異議人自難以員警舉發時無採證照片云云，據為
    免責事由。且交通警察掣單舉發違反道路交通管理處罰條例
    所列之違規事實，本質上為行政處分，係公務員基於職務上
    之權力，依法就特定之具體事件所為之具公法上效果之單方
    行政行為，基於公務員為公法上行為具有公信力之原則，若
    無其他反證足以推翻，該行政處分當可被推定為真正，本此
    公信原則，立法者乃賦予行政機關制定違反道路交通事件統
    一裁罰標準及處理細則，使執勤警員得當機處分以達其維護
    交通秩序、安全之行政目的，反之，若謂公務員一切行政行
    為均需預留證據以證其實，則國家行政勢必窒礙難行，據此
    ，刑事訴訟法就犯罪證據有關之規定中與屬行政秩序罰之交
    通違規裁罰本質不合之部分，自不在準用之列，從而，本院
    經查亦無任何證據足資證明其有捏造事實違法取締之情事，
    則執勤員警本其維護交通秩序、安全職責所為之舉發，自應
    受到合法、正確之推定。綜上所述，本件異議人空言否認前
    開違規事實，無非事後卸責之詞，不足採信。本件事證明確
    ，異議人於前揭時、地駕駛上開自小客車，行駛路肩及不服
    從公路警察稽查取締而逃逸之違規行為，堪以認定。是以，
    原處分機關據以援引上揭規定，分別就「行駛路肩」之違規
    ，裁處罰鍰3000元，並記違規點數1 點；就「不服從公路警
    察稽查取締而逃逸」之違規，裁處罰鍰3000元，並記違規點
    數1 點，於法並無何違誤，量刑亦甚妥適。本件異議為無理
    由，應予駁回。
據上論斷，應依道路交通案件處理辦法第19條，裁定如主文。
中　　華　　民　　國　　94　　年　　6 　　月　　17　　日
                  交通法庭  法  官  陳  靜  茹
以上正本證明與原本無異。
如不服本裁定，應於裁定送達後5 日內向本院提出抗告狀。
                            書記官　廖  美  紅
中　　華　　民　　國　　94　　年　　6 　　月　　20　　日
